【裁判字號】    99,訴,658
【裁判日期】    990915
【裁判案由】    損害賠償
【裁判全文】
臺灣彰化地方法院民事判決  99年度訴字第658號
原      告  乙○○
被      告  甲○○
上列當事人間請求損害賠償事件，本院於民國99年9月1日言詞
辯論終結，判決如下：
    主      文
被告應給付原告新臺幣壹拾捌萬陸仟貳佰肆拾肆元。
原告其餘之訴駁回。
訴訟費用新臺幣伍仟陸佰貳拾元，由被告負擔新臺幣貳仟零貳拾
元，由原告負擔新臺幣參仟陸佰元。
本判決原告勝訴部分得假執行。
    事實及理由
壹、程序方面：
    被告未於言詞辯論期日到場，核無民事訴訟法第386條所列
    各款情形，爰依原告之聲請，由其一造辯論而為判決。
貳、實體方面：
一、原告起訴主張：被告於民國97年7月24日11時40分許，駕駛
    車牌號碼ＯＷ－6666號自用小客車，況彰化縣員林鎮○○街
    由西往東方向行駛，行經上開路段與博愛街之無號誌交岔路
    口時，本應注意汽車行經無號誌之交岔路口，左方車應暫停
    讓右方車先行，而依當時情況，並無不能注意之情形，竟疏
    未注意及此，而貿然通過上開交岔路口，適原告騎乘車牌號
    碼Ｇ2Ｒ－061號重型機車，沿彰化縣員林鎮○○街由南往北
    行駛欲通過上開交岔路口，被告所駕駛之上開自用小客車車
    頭遂撞及原告所騎乘之上開機車左側車身，原告因而人車倒
    地，受有左側脛腓骨開放性骨折合併後脛動脈斷裂、小腿腔
    室壓力過大症候群等傷害，爰依侵權行為之法律關係，請求
    被告賠償下列損害：醫療費用：原告因本件車禍受傷，在
    員榮綜合醫院（下稱員榮醫院）住院及門診治療，已支出醫
    療費用合計16,540元；看護費用：原告因本件車禍受傷後
    分別自97年7月24日至97年8月9日及自97年9月23日至97 年
    10月3日住院接受手術治療，前後2次總計28日住院期間，需
    有專人照顧，受有家屬看護之損害，以全日看護1,000元計
    算，爰請求看護費用28,000元；不能工作之損失：原告因
    本件車禍2年不能工作，以月薪18,000元計算，請求2年不能
    工作之損失432,000元；就醫車資：原告自97年8月10日至
    98年3月25日由住家前往員榮醫院就診，需搭乘計程車就醫
    ，所支出之往返車資共計29,600元；機車修復費用：原告
    騎乘之上開機車因本件車禍損壞，機車修護費用（含零件、
    工資）共4,970元；精神慰撫金：原告因本件車禍事故受
    有上述傷害，坐輪椅度日，身心所受創痛難以言喻，為此請
    求153,824元之精神慰撫金。又因原告已受領強制汽車責任
    保險理賠金144,934元，故經扣除後，被告尚應給付原告520
    ,000元，原告不請求法定遲延利息等語。並聲明：被告應給
    付原告520,000元。
二、被告未於言詞辯論期日到場，亦未提出書狀作何聲明或陳述
    。
三、原告主張被告於97年7月24日11時40分許，駕駛車牌號碼Ｏ
    Ｗ－6666號自用小客車，況彰化縣員林鎮○○街由西往東方
    向行駛，行經上開路段與博愛街之無號誌交岔路口時，本應
    注意汽車行經無號誌之交岔路口，左方車應暫停讓右方車先
    行，而依當時情況，並無不能注意之情形，竟疏未注意及此
    ，而貿然通過上開交岔路口，適原告騎乘車牌號碼Ｇ2Ｒ－0
    61號重型機車，沿彰化縣員林鎮○○街由南往北行駛欲通過
    上開交岔路口，被告所駕駛之上開自用小客車車頭遂撞及原
    告所騎乘之上開機車左側車身，原告因而人車倒地，受有左
    側脛腓骨開放性骨折合併後脛動脈斷裂、小腿腔室壓力過大
    症候群等傷害之事實，業據其提出與所述相符之診斷證明書
    影本、醫療費用收據影本多紙為證（見本院卷第11頁至第15
    頁、第34頁至第42頁），並有本院調取本院98年度交易字第
    70號刑事案卷（包括臺灣彰化地方法院檢察署97年度偵字第
    11035號偵查卷）所附道路交通事故現場圖、道路交通事故
    調查報告表(一)、(二)、道路交通事故現場照片等件為憑。又被
    告因本件車禍事故經臺灣彰化地方法院檢察署檢察官偵查後
    ，以97年度偵字第11035號提起公訴，並經本院以98年度交
    易字第70號刑事判決被告過失傷害人，處有期徒刑3月，如
    易科罰金，以1,000元折算1日確定在案乙節，有上開臺灣彰
    化地方法院檢察署檢察官起訴書及本院刑事判決可查，益徵
    明確，又被告經本院合法通知未於言詞辯論期日到場，亦未
    提出準備書狀爭執，依民事訴訟法第280條第3項準用同條第
    1項規定，即視同自認。從而，被告使用汽車之過失行為造
    成原告受有上述傷害，其過失行為與原告所受傷害間有相當
    因果關係，足以認定，故原告主張被告駕車之過失行為致其
    受有上述傷害，堪信為真實。
四、按因故意或過失，不法侵害他人之權利者，負損害賠償責任
    ；次按汽車、機車或其他非依軌道行駛之動力車輛，在使用
    中加損害於他人者，駕駛人應賠償因此所生之損害；又按不
    法侵害他人之身體或健康者，對於被害人因此喪失或減少勞
    動能力，或增加生活上之需要時，應負損害賠償責任；再按
    不法侵害他人之身體、健康、名譽、自由、信用、隱私、貞
    操，或不法侵害其他人格法益而情節重大者，被害人雖非財
    產上之損害，亦得請求賠償相當之金額，民法第184條第1項
    前段、第191條之2前段、第193條第1項、第195條第1項前段
    分別定有明文。本件被告因過失行為致原告受傷既如上述，
    原告依前開規定請求被告應負侵權行為損害賠償責任，於法
    即無不合。茲就原告請求被告賠償之項目及金額，分別審酌
    如下：
（一）醫藥費用：原告因本件車禍受有左側脛腓骨開放性骨折合
      併後脛動脈斷裂、小腿腔室壓力過大症候群等傷害，已如
      前述，並有診斷證明書影本、醫療費用收據影本等件附卷
      可考（見本院卷第33頁至第41頁），依原告所受傷害及審
      酌各收據所載醫療費用項目，核屬原告因車禍所受傷害治
      療上之必要費用，且被告亦未到場爭執，視同自認，則原
      告請求其因受傷所實際支出之醫療費用16,540元，自屬有
      據。
（二）看護費用：原告主張以全日看護費用1,000元計算，請求
      被告賠償其分別自97年7月24日至97年8月9日及自97年9月
      23日至97年10月3日住院接受手術治療，前後2次總計28日
      住院期間之家屬看護費用共28,000元等語。按親屬代為照
      顧被害人之起居，固係基於親情，但親屬看護所付出之勞
      力並非不能評價為金錢，雖因二者身分關係而免除被害人
      之支付義務，惟此種基於身分關係之恩惠，自不能加惠於
      加害人。故由親屬看護時雖無現實看護費之支付，仍應認
      被害人受有相當於看護費之損害，得向加害人請求賠償，
      始符公平原則（最高法院94年度臺上字第1543號判決意旨
      參照）。原告因上述傷害，分別自97年7月24日至97年8月
      9日及自97年9月23日至97年10月3日在員榮醫院住院接受
      手術治療，此有員榮醫院診斷證明書影本附卷可稽（見本
      院卷第33頁），則依原告傷勢，足認其住院期間應無法自
      理生活，而有僱請全日看護之必要，是原告請求於前述總
      計28日住院期間，其家屬代為照護其全日之生活起居，受
      有支出相當一般全日看護費用以每日1,000元計算共28,00
      0元之損害，核屬正當，且被告亦未到場爭執，視同自認
      ，應予准許。
（三）不能工作之損失：原告主張其因本件車禍受傷，有2年期
      間無法工作，以月薪18,000元計算，受有不能工作之損失
      432,000元等語，本院審核原告提出之員榮醫院99年7月16
      日診斷證明書記載「患者自97年7月24日至99年7月16日，
      接受急診、門診及治療共272次。受傷後需他人照顧3個月
      ，休養18個月無法工作。」等語及永盛通訊有限公司出具
      之薪資印領清冊（見本院卷第33頁、第53頁），並參酌原
      告主張以月薪18,000元計算，與基本工資17,280元差距不
      大，認原告主張其因本件車禍受傷致18個月期間無法工作
      ，請求被告賠償不能工作之損失324,000元（18,000元×1
      8月＝324,000元）部分，洵屬有據，應予准許，超過此部
      分，因原告無法證明，自不應准許。
（四）就醫車資：原告主張其自97年8月10日至98年3月25日由住
      處前往員榮醫院就診，需搭乘計程車就醫，所支出之往返
      車資共計29,600元，業據其提出診斷證明書影本、醫療費
      用收據影本及訴外人陳益財出具之證明書等件附卷可考（
      見本院卷第33頁至第41頁、第49頁），核與原告所述相符
      ，衡酌原告所受傷勢，其為就診而乘坐計程車之花費，堪
      認係屬因被告不法侵害原告身體健康所增加之生活需要無
      疑，而被告對於上開事實，已於相當時期受合法之通知，
      未於言詞辯論期日到場，亦未提出任何書狀答辯以供本院
      斟酌，應視同自認，堪認為真正，是原告訴請被告賠償其
      就醫車資共29,600元，亦屬有據。
（五）機車修復費用：原告主張其所騎乘之車牌號碼Ｇ2Ｒ－061
      號重型機車修復費用為4,970元，固據提出估價單及收據
      為證（見本院卷第50頁至第51頁），惟觀諸原告提出之車
      牌號碼Ｇ2Ｒ－061號重型機車行照及保險證（見本院卷第
      52頁），足認上開機車所有權人係訴外人陳美妙，則該輛
      機車雖因本件車禍事故而毀損，然原告既非該輛機車之所
      有權人，原告就該輛機車之毀損即無權利受損可言，從而
      原告請求被告給付上開機車修復費用，自屬無據，應予駁
      回。
（六）精神慰撫金：按慰藉金之賠償，其核給之標準固與財產上
      損害之計算不同，然非不可斟酌雙方身分資力與加害程度
      ，及其他各種情形核定相當之數額（最高法院51年臺上字
      第223號判例意旨參照），是以慰藉金之多寡，應斟酌雙
      方之身分、地位、資力與加害之程度及其他各種情形核定
      相當之數額。其金額是否相當，自應依實際加害情形與被
      害人所受之痛苦及雙方之身分、地位、經濟狀況等關係決
      定之（最高法院85年度臺上字第460號判決意旨參照）。
      查原告因本件車禍受有左側脛腓骨開放性骨折合併後脛動
      脈斷裂、小腿腔室壓力過大症候群等傷害，致需住院及手
      術、門診治療，其精神自受有痛苦，且情節重大。查原告
      二專畢業，為38年3月1日生，年事已高，名下無財產；被
      告為國中肄業，車禍發生當時擔任建築工人，名下除有汽
      車1輛外別無其他財產等情，有上開刑事案卷所附兩造道
      路交通事故調查筆錄及本院依職權調取兩造之稅務電子閘
      門財產所得調件明細表附卷可憑（見本院卷第23頁至第28
      頁），本院審酌上揭兩造身分、經濟能力、被告加害情形
      及原告所受痛苦之程度等一切情狀，認原告請求精神慰撫
      金153,824元，核屬公允，應予准許。
（五）從而，原告因本件侵權行為所受損害之總額為551,964元
      （計算方式：醫療費用16,540元＋看護費用28,000元＋不
      能工作之損失324,000元＋就醫車資29,600元＋精神慰撫
      金153,824元＝551,964元）。
五、惟按損害之發生或擴大，被害人與有過失者，法院得減輕賠
    償金額或免除之，民法第217條第1項分別定有明文。此項規
    定之目的，在謀求加害人與被害人間之公平，故在裁判上法
    院得以職權減輕或免除之（最高法院85年臺上字第1756號判
    例參照）。又按駕車行經無號誌交岔路口，應減速慢行，作
    隨時停車之準備，道路交通安全規則第93條第1項第2款訂有
    明文。查原告騎乘上開機車沿彰化縣員林鎮○○街由南往北
    行駛至該路段與三民街之無號誌交岔路口，本應注意上情，
    而依當時情形，又無不能注意之情事，竟疏於注意及此即貿
    然通過上開交叉路口，而與沿彰化縣員林鎮○○街由西往東
    方向行駛之被告所駕車輛發生碰撞等情，亦有兩造之道路交
    通事故調查筆錄、道路交通事故現場圖、道路交通事故調查
    報告表(一)、(二)附於上開刑事案卷可稽，參以本件交通事故經
    臺灣省彰化縣區車輛行車事故鑑定委員會鑑定，亦認為被告
    駕駛自小客車行經無號誌之交叉路口，左方車未暫停讓右方
    車先行，為肇事主因；原告騎乘機車行經無號誌之交叉路口
    ，未減速慢行，為肇事次因，有原告提出之鑑定意見書1份
    附卷可憑（見本院卷第9頁至第10頁），且該鑑定結果為原
    告所不爭執（見本院卷第63頁反面），足認原告就本件車禍
    之發生亦有過失。本院審酌本件車禍肇事情節，並依兩造各
    自肇事原因力之強弱與過失之輕重，認原告與被告之過失比
    例應各為40％、60％，則依此過失比例計算被告應賠償原告
    之損害金額為331,178元（計算式：551,964元×60％=331,1
    78元，元以下四捨五入）。
六、末按「保險人依本法規定所為之保險給付，視為被保險人損
    害賠償金額之一部分；被保險人受賠償請求時，得扣除之。
    」，強制汽車責任保險法第32條定有明文。查原告自陳其已
    受領強制汽車責任險保險給付144,934元，並有原告提出之
    存摺封面及內頁影本附卷可考（見本院卷第43頁至第47頁）
    ，揆諸前揭規定，原告所受領之上開保險給付應自原告得請
    求被告賠償之金額中扣除，是以經扣除後，本件原告得請求
    被告賠償之金額應為186,244元（331,178－144,934=186,24
    4）。從而，原告本於侵權行為之法律關係，於請求被告給
    付186,244元之範圍內，為有理由，應予准許，逾此範圍之
    請求，則屬無據，應予駁回。又本件原告勝訴部分，因所命
    給付之金額未逾500,000元，爰依民事訴訟法第389條第1項
    第5款之規定，依職權宣告假執行。
七、訴訟費用負擔之依據：民事訴訟法第79條。
中    華    民    國    99    年    9    月    15    日
                  民事第三庭    法  官  尚安雅
以上正本係照原本作成。
如對判決上訴，應於判決送達後20日內向本院提出上訴狀（須附
繕本）。如委任律師提起上訴者，應一併繳納上訴審裁判費。
中    華    民    國    99    年    9    月    20    日
                                書記官  陳文俊

司法院資訊處製作；財團法人民間司法改革基金會備份。
